【裁判字號】    90,易,1073
【裁判日期】    900704
【裁判案由】    偽造文書
【裁判全文】
台灣台中地方法院刑事判決                          九十年度易字第一七三號
    公  訴  人  台灣台中地法院檢察署檢察官
    被      告  甲○○
右列被告因偽造文書案件，經檢察官提起公訴（八十九年度偵字第１６３７７號），
本院判決如左：
    主      文
甲○○明知為不實之事項，而使公務員登載於職務上所掌之公文書，足以生損害於公
眾，處拘役伍拾日，如易科罰金，以參佰元折算壹日。
    事      實
一、甲○○與其妻楊阿足共同於台中市市○路１３３巷５號經營「新新雅西服號」，
    並居住於該址房屋內，其明知並未遷移至台中市○○路３０號４樓之１號房屋居
    住，竟於民國８９年２月２９日，向台中市中區戶政事務所，虛偽申報由台中市
    市○路１３３巷５號遷移住所至台中市○區○○路３０號４樓之１，使該管之承
    辦公務員將該不實之事項登載於其職務上所掌之戶籍謄本公文書，足生損害於上
    開戶政機關對於戶籍管理之正確性。
二、案經乙○○訴請臺灣臺中地方法院檢察署檢察官偵查起訴。
    理      由
一、被告甲○○固不否認向上開戶政機關申報遷移戶籍之事實，然否認有不法之行為
    ，辯稱其係為勞保退休金之權益，才遷移住址至台中市○○路，因若於民族路設
    立工作室即可領取退休金達新台幣（下同）１４０萬元，但如仍在市府路原址成
    立工作室，僅能領取約５０萬元而已，又因民族路之房子水電不方便，所以其才
    常住在市府路而未住民族路云云。然查被告實際上並未遷居於台中市○○路３０
    號４樓之１，也未在該處成立工作室，此為其所是承，既未有實際遷居之事實，
    竟將此不實之事項向主管戶政機關申報，使承辦之公務員將之登載於其職務上所
    掌之戶籍謄本公文書上，此有台中市中區戶政事務所檢送之被告戶籍謄本在卷可
    參，被告犯行至為明確，堪以認定。其無實際遷居之事實而虛偽申報遷居，自足
    以生損害於戶政機關對於戶籍管理之正確性。被告雖以前詞為辯，然無論其所述
    理由是否真實，是否影響其退休金之數額，均不能無實際遷居之事實，而虛偽申
    報，被告所辯無可採取。
二、核被告所為，係犯刑法第二百十四條之罪。爰審酌被告犯罪之動機、目的、手段
    、所生之危害及其品行、智識程度與犯罪後之態度等一切情狀，量處拘役五十日
    ，並諭知易科罰金之折算標準。
三、公訴意旨另指被告甲○○係意圖損害債權人乙○○之債權，而向戶政機關虛偽申
    報遷移戶籍，認被告另犯刑法第三百五十六條之毀損債權罪，而與其所犯使公務
    員登載不實文書罪間有方法與結果之牽連犯關係。查被告固對乙○○負有１４８
    ０００元，及自７４年１月１日起至清償日止按年利率百分之六計算之利息，與
    督促程序費用１８０元之債務，此有本院８８年度促字第５４９５９號支付命令
    及確定證明書各一紙在卷可稽，被告亦不否認此項債務。而公訴人認被告犯損害
    債權罪，係以乙○○之指訴，稱因被告虛偽申報遷移戶籍，致其無法對被告在台
    中市市○路１３３巷５號「新新雅西服號」房屋內之動產為執行，為依據。然查
    關於動產所有權誰屬之認定，並非以該動產置於何處為依據，縱使被告未虛偽申
    報遷移戶籍，置於其原設址之該西服號房屋內之動產亦非全屬於被告所有，而縱
    使被告真有遷居台中市○○路３０號４樓之１之事實，果置於該西服號房屋內之
    動產係被告所有，亦不因此而歸被告之妻所有，債權人仍可提出相當之證據證明
    該動產屬被告所有而聲請查封拍賣，執行法院也無從僅憑被告設籍在何處，即認
    在該處之動產全屬被告所有而予查封拍賣，是難謂被告有虛偽申報遷移之事實，
    致債權人實行債權有困難，即認被告係意圖損害債權人之債權，而隱匿其財產。
    此部份本院認不能證明被告犯罪，而公訴人既認與被告所犯使公務員登載不實文
    書罪部分為牽連犯，屬裁判上一罪之關係，爰不另為無罪之諭知。
據上論斷，應依刑事訴訟法第二百九十九條第一項前段，刑法第二百十四條、第四十
一條第一項前段，罰金罰鍰提高標準條例第一條前段、第二條，判決如主文。
中      華      民      國      九十        年    七      月    四      日
                                台灣台中地方法院刑事第七庭
                                    法  官     李添興
右正本證明與原本無異。
如不服本判決，應於判決送達後十日內，向本院提出上訴狀（須附繕本）。
                                    書記官
中      華      民      國      九十        年     七     月    四      日
附錄
刑法第二百十四條


司法院資訊處製作；財團法人民間司法改革基金會備份。
